【裁判字號】    98,訴,313
【裁判日期】    980831
【裁判案由】    房屋稅籍
【裁判全文】
高雄高等行政法院判決
                                       98年度訴字第313號
                              .
原      告  甲○○
            乙○○
被      告  丙○○○○○
代  表  人  丁○○  局長
訴訟代理人  己○○
            庚○○
上列當事人間房屋稅籍事件，原告不服臺南縣政府中華民國98年
3月23日府行濟字第0970302716號訴願決定，提起行政訴訟，本
院判決如下：
    主  文
原告之訴駁回。
訴訟費用由原告負擔。
    事實及理由
一、事實概要︰
    緣坐落台南縣永康市○○里○○○路33巷1號門牌(下稱系爭
    門牌)，有4棟房屋，皆無保存登記，其中稅籍編號00000000
    000之2間房屋為磚石造、雜木造，面積83.2平方公尺，另稅
    籍編號00000000000為磚石造，面積55平方公尺(下稱系爭房
    屋)，納稅義務人分別為原告甲○○(於98年3月2日移轉予謝
    國榮)及原告乙○○，原告未依房屋稅條例第7條規定於房屋
    建造完成之日起30日內，向被告所屬新化分局申報房屋現值
    及使用情形。嗣被告所屬新化分局於民國94年度辦理房屋稅
    籍清查時，輔導原告申報，原告於95年1月27日向被告所屬
    新化分局辦理申報稅籍，被告所屬新化分局以95年2月3日南
    縣稅新分二字第0950186901號、第000000000號通知書核定
    自94年7月起課房屋稅，嗣原告於97年12月3日向被告申請系
    爭房屋稅籍資料其折舊年數應追溯自62年8月起計算，被告
    所屬新化分局因無明確資料可堪查證認定，以97年12月22日
    南縣稅新分二字第0970247162號函否准所請，原告不服，提
    起訴願，經遭決定駁回，遂提起本件行政訴訟。
二、本件原告主張︰
(一)本件被告明知在95年始才查獲系爭房屋為未申報房屋稅，竟
    不查明該址實際興建之日期，即以查獲之年為課稅日期。原
    告本件申請之目的在維護被告稅籍資料之正確性，暨原告持
    此向有關機關審核能否列為合法建築物之權益，從而此項請
    求並無欠缺權利之保護要件。
(二)依財政部77年6月28日台財稅第770190398號函：「關於未申
    領建築執照、完工證明之新、增、改建房屋，其建造成日期
    之認定，除查有門牌編定日期、戶籍遷入日期、接水電日期
    或其他資料足資佐證，自該日起設籍課徵外，其餘實際完成
    或可供使用之日期難以勘查者，以稅捐機關調查日為準，據
    以起課房屋稅。」是顯見稅捐機關即負有調查建築物完成日
    期之義務，不可依查獲日認定為完工日，且稅務機關對於調
    查稅籍有很多調查工具可資運用，甚至被告即曾令其他申請
    人以寫切結書方式，作為認定建築物完成日期之用。是被告
    未善盡調查之能事，已有未妥，且既令他人以寫切結書方式
    ，作為認定建築物完成日期之用，並非切結房屋權利之來源
    ，則本件為何不可適用於原告？此亦有違公平原則。
(三)本件係「請求更正房屋稅籍事件」，並非「房屋稅事件」因
    房屋稅籍為稅捐機關本身所製作，理應力求正確，俾維稅籍
    管理。以本件而言，連原告輔佐人戊○○60年5月6日出生時
    之處即在系爭房屋戶籍內，顯見原告之訴求確有其法律文件
    之依據。是即以前開文件，系爭房屋之完成即可推定在60年
    5月6日等情。並聲明求為判決(1)訴願決定及原處分均撤銷
    。(2)被告應作成變更系爭房屋之稅籍紀錄表折舊年數自60
    年起算之行政處分。
三、被告則以︰
(一)經查，系爭門牌有4棟房屋，皆無保存登記，其中稅籍編號
    00000000000(2間房屋磚石造、雜木造)及00000000000(磚石
    造)之系爭房屋，納稅義務人分別為原告甲○○(於98年3月2
    日移轉予謝國榮)及原告乙○○。被告所屬新化分局依原告
    於訴願時所附航照圖之基地建物核對，並以地價稅PDA查報
    系統及經現場勘查，查詢系爭房屋可能之坐落地號為永康市
    ○○段327、332-2、328、329等地號土地，上述土地所有權
    人分別為永康市、中華民國，管理人為永康市公所、財政部
    國有財產局，而系爭建物目前已有部分經永康市公所拆除，
    嗣經被告所屬新化分局承辦人員現場勘查原告甲○○所有之
    建物已拆除一半、原告乙○○所有之建物則已全數拆除，其
    未拆之建物(永康市○○段329、336-3地號土地上建物)亦被
    臺南縣政府認定為違章建築，先予敘明。
(二)查本件原告向被告所屬新化分局申請系爭房屋之房屋稅計算
    折舊年數應追溯至62年8月起算，惟所指折舊年數乃房屋稅
    核計係數之其中一項，系爭房屋稅之查定稅額既為零，此有
    賦稅更正查詢表附案可稽，原告自系爭房屋94年設籍迄今均
    無須繳納房屋稅，被告所屬新化分局否准原告申請折舊年數
    應追溯至62年8月起算，並未增加原告應繳納房屋稅，故其
    權利或利益並無受損害。至於原告主張更正房屋稅籍資料其
    折舊年數准追溯自62年8月起計算，俾供持以向有關機關證
    明為合法建築物之用，而有權利保護之必要。查被告所屬新
    化分局未准其追溯至62年8月起算，可能造成(因原告尚有提
    供戶口遷入、水電證明等其他證明方式)原告無法證明系爭
    房屋為合法建築物，而不能向他人請求其權益致受損害，其
    效果僅是間接影響原告之他項權益，並非折舊年數未追溯，
    增加原告應繳納之房屋稅，而對原告之權益直接有所損害，
    是本件欠缺訴願之權利保護要件，臺南縣政府以訴願駁回，
    依法有據，並無不合。原告主張本件訴願決定以欠缺訴願之
    權利保護要件為由駁回，顯無理由，此乃誤解法律，核不足
    採。
(三)查系爭門牌依戶政連線戶籍資料顯示，系爭地址曾多達6戶
    設籍，原告甲○○於62年8月4日遷入，原告乙○○於85年5
    月17日遷入，惟系爭門牌有4棟建物，究為遷入戶籍於何間
    建物，又設立戶籍時之建物是否曾拆除重建、改建，事過境
    遷，無法勘定，故原告設立戶籍時之建物，要難以認定與被
    告所屬新化分局房屋稅籍資料為同一之標的建物。是本件系
    爭房屋既無證據足資佐證，又難以勘查實際完成或可供使用
    之日，被告所屬新化分局依財政部77年6月28日台財稅第770
    190398號函解釋函令，以實際調查日為準，據以起課房屋稅
    ，依法有據，並無不合。另按租稅稽徵程序，稅捐稽徵機關
    雖依職權調查原則而進行，惟有關課稅要件事實，多發生於
    納稅義務人所得支配之範圍，稅捐稽徵機關掌握困難，為貫
    徹公平合法課稅之目的，因而課納稅義務人申報協力義務。
    (參照司法院釋字第537號解釋意旨)。查房屋稅條例第7條規
    定納稅義務人應於房屋建造完成之日起30日內，向當地主管
    稽徵機關申報房屋稅籍有關事項及使用情形，本件納稅義務
    人未依規定於系爭房屋建造完成之日起30日內，向被告所屬
    新化分局申報，至被告所屬新化分局95年1月27日輔導方辦
    理設立稅籍，是原告未盡應有申報協力義務，事過境遷，自
    無法追溯認定，被告所屬新化分局否准所請，並無不合。原
    告主張被告所屬新化分局違背上揭財政部函釋未盡調查之義
    務乙節，亦不足採。
(四)查無申請建築許可之房屋，申報房屋設籍應檢附之承諾書，
    乃敘明房屋權利來源，並非指建築物完成日期之切結，依財
    政部(89年12月)編定房屋稅稽徵作業手冊及臺北市政府66年
    9月19日府財二字第42500號函釋：「．．．，惟應由房屋所
    有權人出具承諾書，敘明該房屋權利來源，．．．。」規定
    至為明確。至有關訴外人黃英玉房屋設籍案，依被告所屬新
    化分局90年6月5日南縣稅新分二字第90083091號函意旨，僅
    述及房屋稅核課期，並非認定建築物完成日期。是被告所屬
    新化分局並無以訴外人黃英玉之切結書，作為認定建築物完
    成日期，原告所主張核不可採等語，資為抗辯，並聲明求為
    判決駁回原告之訴。
四、上開事實概要欄所載之事實，已經兩造分別陳述在卷，並有
    原告前述95年1月27日申報書2份、97年12月4日申請書、被
    告所屬新化分局95年2月3日南縣稅新分二字第0950186901號
    、第000000000號通知書、系爭房屋稅籍紀錄表2份等附於原
    處分卷可稽，洵堪信實。原告提起本件訴訟，無非係以：(
    一)本件係「請求更正房屋稅籍事件」，並非「房屋稅事件
    」因房屋稅籍為稅捐機關本身所製作，理應力求正確，俾維
    稅籍管理。以本件而言，連原告輔佐人戊○○60年5月6日出
    生時之處即在系爭房屋戶籍內，顯見原告之訴求確有其法律
    文件之依據。是即以前開文件，系爭房屋之完成即可推定在
    60年5月6日。(二)依財政部77年6月28日台財稅第770190398
    號函釋意旨，顯見稅捐機關負有調查建築物完成日期之義務
    ，不可依查獲日認定為完工日，甚至被告曾令其他申請人以
    寫切結書方式，作為認定建築物完成日期之用，則本件不可
    適用，亦有違公平原則云云，資為爭論。經查：
(一)按「納稅義務人應於房屋建造完成之日起30日內檢附有關文
    件，向當地主管稽徵機關申報房屋稅籍有關事項及使用情形
    ；其有增建、改建、變更使用或移轉、承典時，亦同。」「
    主管稽徵機關應依據不動產評價委員會評定之標準，核計房
    屋現值。依前項規定核計之房屋現值，主管稽徵機關應通知
    納稅義務人。納稅義務人如有異議，得於接到通知書之日起
    30日內，檢附證件，申請重行核計。」房屋稅條例第7條、
    第10條定有明文。是房屋稅籍紀錄表有關房屋「經歷年數」
    欄之記載，與房屋現值之核計有關，若當事人對房屋稅籍紀
    錄表該部分之記載有爭執，本得向主管稽徵機關異議，申請
    更正。查本件被告輔導原告於95年1月27日向被告所屬新化
    分局辦理系爭房屋申報稅籍，雖被告所屬新化分局以95年2
    月3日南縣稅新分二字第0950186901號、第000000000號通知
    書核定自94年7月起課房屋稅乙節，有被告前揭函附於原處
    分卷可稽，雖被告於本院言詞辯論時主張上揭通知書確有通
    知原告，惟僅係寄平信，並無回證可資證明，亦有本院言詞
    辯論筆錄可憑，且被告復自承系爭房屋並未課徵房屋稅，原
    告亦無從知悉系爭房屋之現值認定。從而原告嗣另於97年12
    月4日向被告申請更正房屋稅籍紀錄表有關房屋「經歷年數
    」欄之記載，應認其申請未逾期，應由本院為實體之審理，
    合先敘明。
(二)次按「關於未申領建築執照、完工證明之新、增、改建房屋
    ，其建造成日期之認定，除查有門牌編定日期、戶籍遷入日
    期、接水電日期或其他資料足資佐證，自該日起設籍課徵外
    ，其餘實際完成或可供使用之日期難以勘查者，以稅捐機關
    調查日為準，據以起課房屋稅。」為財政部77年6月28日台
    財稅第770190398號函釋在案。經查，系爭門牌依戶政連線
    戶籍資料顯示，系爭地址曾多達6戶設籍，原告甲○○係於
    62年8月4日遷入，原告乙○○係於85年5月17日遷入，且系
    爭門牌有4棟建物等情，為兩造所不爭執，並有系爭門牌戶
    政連線除戶資料、前述房屋稅籍紀錄表等附於原處分卷可佐
    。則被告以原告遷入戶籍究遷入於何間建物，是否系爭房屋
    ？又設立戶籍後，其建物是否曾拆除重建、改建，均無法勘
    定，故無法認定原告設立戶籍時之建物，與被告所屬新化分
    局系爭房屋稅籍資料為同一之標的建物。是原告主張：原告
    輔佐人戊○○60年5月6日出生時之處即在系爭房屋戶籍內，
    顯見原告之訴求確有其法律文件之依據，即以前開文件，系
    爭房屋之完成可推定在60年5月6日云云，自無可採。從而本
    件系爭房屋實際建造日既無證據足資佐證，又無從勘查實際
    完成或可供使用之日，則被告所屬新化分局依財政部77年6
    月28日台財稅第770190398號函解釋意旨，以實際調查日94
    年7月為準，據以起課房屋稅，依法有據，並無不合。另查
    ，訴外人黃英玉房屋設籍案，訴外人黃英玉固曾於90年3月
    14日向被告所屬新化分局具切結書具結該棟房屋確係於63年
    12月1日建築完成，惟被告所屬新化分局90年6月5日南縣稅
    新分二字第90083091號函意旨，僅述及自85年3月起課徵房
    屋稅，並未認定建築物確於63年12月1日完成乙節，亦有訴
    外人黃英玉之切結書及被告所屬新化分局前揭函附於本院卷
    及原處分卷可按。是原告主張：被告即曾令其他申請人以寫
    切結書方式，作為認定建築物完成日期之用，則本件為何不
    可適用於原告，此亦即有違公平原則云云，仍屬無據。
五、綜上所述，本件原告之主張，並不可採。從而，被告否准原
    告本件更正系爭房屋稅籍資料其折舊年數之申請，洵無違誤
    ，訴願決定遞予維持，亦無不合。原告起訴意旨求予撤銷，
    並請求被告應作成變更系爭房屋之稅籍紀錄表折舊年數自60
    年起算之行政處分，均無理由，應予駁回。又本件言詞辯論
    時，審判長已提示全案卷證於兩造，命為辯論，有本院98年
    8月18日言詞辯論筆錄可憑，並無原告98年8月20日聲請重開
    辯論狀所稱對原告所提出之證物並未提示被告令其辯解之情
    事，其聲請本件重開言詞辯論，核無必要。且本件事證已臻
    明確，兩造其餘攻擊防禦方法，對本件判決結果不生影響，
    爰不再逐一論述，均附此敘明。
六、據上論結，本件原告之訴為無理由，爰依行政訴訟法第98條
    第1項前段、第104條、民事訴訟法第85條第1項前段，判決
    如主文。
中    華    民    國    98    年     8    月   31     日
             高雄高等行政法院第四庭
                         審判長法官  楊  惠  欽
                               法官  蘇  秋  津
                               法官  林  勇  奮
以上正本係照原本作成。
如不服本判決，應於判決送達後20日內向本院提出上訴書狀，其
未表明上訴理由者，應於提起上訴後20日內向本院提出上訴理由
書（須按對造人數附繕本）；如於本判決宣示或公告後送達前提
起上訴者，應於判決送達後20日內補提上訴理由書（須附繕本）
。未表明上訴理由者，逕以裁定駁回。
中    華    民    國    98    年    8    月    31    日
                             書記官  林  幸  怡


司法院資訊處製作；財團法人民間司法改革基金會備份。
